---
title: "Function_XML"
author: "Gustavo E. Salado Carrera"
output: html_notebook
---


### **Librerías**
```{r}
library(rentrez)    # Acceder a bases de datos NCBI
library(XML)        # Extraer nodos XML
library(dplyr)      # Manipular datos
library(seqinr)     # Exportar archivo Fasta
library(ggplot2)    # Trazar gráficos
```


### **Meta-datos**
Se definen las especies y países de interés.
```{r}
rm(list=ls())
db = 'nuccore'
Species = c('Apodemus flavicollis', 'Apodemus sylvaticus', 'Mus spretus')
Countries = c("Spain", "Portugal")
```


### **Función _contar_**
Esta función devuelve la cantidad total de secuencias genéticas, de la base de datos _nuccore_, según especie. La base de datos _nuccore_ es la principal del NCBI. Se utiliza el comando _entrez_search_, de la librería _rentrez_, para buscar los ID de las especies.
```{r}
contar <- function(Species, db) {
  Count <- c()        # Vector para guardar conteo de ID
  
  for(species in Species){
    search <- entrez_search(db=db, term=paste0(species,"[ORGN]"), use_history=TRUE)
    Count <- c(Count, search$count)
  }
  
  return(Count)
}
Cantidad <- contar(Species, db)
print(data.frame(Species, Cantidad))
```


### **Función _descargar_**
Esta función descarga la información de las especies escogidas, en formato XML, y la retorna en dos dataframes: uno con variables principales y otro con cualidades. Se utiliza el comando _entrez_fetch_, de la librería _rentrez_, para acceder a la información.

```{r}
descargar <- function(Species, db){

  # Valores iniciales
  df = data.frame()
  dfq = data.frame()

  # Bucle por especie
  for(species in Species){
    
    # Realizar búsqueda para obtener parámetros de descarga
    search <- entrez_search(db=db, term=paste0(species,"[ORGN]"), use_history=TRUE)
    chunk = as.integer(search$count/10)

    # Descargar datos por bloques
    tic <- Sys.time()
    for(seq_start in seq(1, search$count, chunk)) {
      
      xml <- entrez_fetch(db=db, 
                          web_history = search$web_history,
                          rettype = "gbc",
                          retmode = "xml", 
                          parsed = TRUE,   
                          retmax = chunk, 
                          retstart = seq_start)
    
      # Acceder a nodo XML de cualidades
      xml_qual <- getNodeSet(xml, c('//INSDSeq_accession-version','//INSDQualifier'))

      # Transformar datos XML a objeto Dataframe
      df  <- bind_rows(df, xmlToDataFrame(xml))
      dfq <- bind_rows(dfq, xmlToDataFrame(xml_qual))
      
      # Mostrar progreso de la descarga
      #cat(species,':', seq_start+chunk, 'secuencias descargadas\r')
    }
    toc <- Sys.time()
    print(paste0('Tiempo de descarga para ', species, ':'))
    print(toc-tic)
  }
  
  return(list(df, dfq))
}

```


### **Función _filtrar_**
Esta función filtra la información en ambos dataframes; luego los une retornando un único dataframe con la información final.
```{r}
filtrar <- function(df, dfq, Countries) {

  # Renombrar columnas del dataframe de cualidades
  tic <- Sys.time()
  dfq[is.na(dfq)] = ""
  for (str in c('name','value','text')) {
    location = which(grepl(str, names(dfq)))
    names(dfq)[location] = str
  }
  names(dfq)[names(dfq)=='text'] = 'version'
  
  # Crear ID de grupo
  for (i in 2:nrow(dfq)) {
    if (dfq$version[i] == "") {
      dfq$version[i] <- dfq$version[i-1]
    } 
  }
  dfq <- dfq[!(dfq$name==""),]
  
  # Conservar filas de interés en dataframe de cualidades
  keep_quals <- c('version','organism','country', 'lat_lon', 'protein_id', 'gene')
  dfq <- dfq[dfq$name %in% keep_quals, ]
  
  # Eliminar duplicados
  dfq <- dfq %>% dplyr::group_by(version) %>% filter (!duplicated(name))
  
  # Transponer dataframe de cualidades
  tdq <- tidyr::pivot_wider(dfq, names_from = name, 
                            values_from = value, values_fn = list)
  
  # Renombrar columnas del dataframe principal
  keep_main <- c('version', 'ids', 'length', 'taxonomy', 'sequence')
  for (str in keep_main) {
    location = which(grepl(str, names(df)))
    names(df)[location] = str
  }
  
  # Conservar columnas de interés en dataframe principal
  df <- df[keep_main]
  df$ids <- sub(".*[|]", "", df$ids)

  # Unir dataframe principal con dataframe de cualidades
  R <- merge(tdq, df, by='version')
  
  # Filtrar por parámetros
  R <- R[ (grepl(Countries[1], R$country) | grepl(Countries[2], R$country)) ,]
  names(R)[names(R)=='country'] = 'region'
  R$country <- sub("[:].*", "", R$region)
  toc <- Sys.time()
  
  # Estandarizar genes
  R$gene <- tolower(R$gene)
  R$gene <- sub(" ", "", R$gene)

  # Resultados
  print("Tiempo filtrando y uniendo dataframes: ")
  print(toc-tic)
  return(R)
}
```


### **Duración de procesos**
Se llaman las funciones de descarga y filtrado de datos. Luego, se reporta la duración de cada proceso.
```{r}
# Llamar función para descargar información
lista_dfs  <- descargar(Species, db)
df  <- lista_dfs[[1]]
dfq <- lista_dfs[[2]]

# Llamar función para filtrar información
Results <- filtrar(df, dfq, Countries)
```


### **Exportar datos**
A continuación se guarda el dataframe como archivo de texto separado por tabulaciones. También se exportan las secuencias de ADN como archivo Fasta.
```{r}

# Guardar resultados como archivo de texto
R <- apply(Results, 2, as.character)
write.table(R, file = "Results_xml.txt", sep = "\t", row.names = FALSE)

# Guardar secuencias de ADN como objeto tipo Lista
sequences <- as.list(Results$sequence)

# Definir encabezados de archivo Fasta
names <- paste0(Results$version, " ", Results$organism, " (", Results$gene, ")") #Para unir los nombres de las tres columnas
View(names)

# Guardar archivo Fasta
write.fasta(sequences = sequences, names = names, file.out = "Results_xml.fasta")
```

### **Gráficas**
♀
Se presentan gráficas agrupadas de organismos y genes.
```{r message=FALSE, warning=FALSE}
# Totalizar organismos
Organismos <- Results %>% 
  group_by(country, organism) %>% 
  summarise(cases = n()) %>% 
  group_by(country) %>% 
  mutate(total = sum(cases),
         proportion = cases/total)

# Gráfico de organismos
ggplot(data=Organismos, aes(fill=country, y=unlist(organism), x=cases)) + 
  geom_bar(position="stack", stat = "identity") +
  ylab("Organismo") + xlab("Casos") +
  geom_text(aes(label=cases), 
            position = position_stack(vjust = 0.6),
            size=3, colour="black")+
  ggtitle("Organismo por País") 

# Totalizar genes
Genes <- Results %>% 
  group_by(gene, organism) %>%
  summarise(cases = n()) %>% 
  group_by(gene) %>%
  mutate(total = sum(cases), proportion = cases/total) %>%
  filter(cases > 4) %>%
  filter(gene != "null")
# Gráfico de genes

ggplot(data=Genes, aes(fill=unlist(organism), y=unlist(gene), x=cases)) + 
  geom_bar(position="stack", stat = "identity") +
  ylab("Gen") + xlab("Casos") +
  geom_text(aes(label=cases), 
            position = position_stack(vjust = 0.6),
            size=3, colour="black")+
  ggtitle("Gen por Organismo")
```

```{r}
library(readr)
library(tidyverse)
country1 = "Spain"
country2 = "Portugal"

results_xml <- read_delim("Results_xml.txt", 
                          delim = "\t", escape_double = FALSE, 
                          trim_ws = TRUE)

#Se filtra por el pais
Resultado_filter1 <-results_xml %>%
  filter(str_detect(region, c(country1)))

Resultado_filter1$Comunidad_autonoma <- gsub("Spain:", "", Resultado_filter1$region)#Se elimina el Spain:
Resultado_filter1$Comunidad_autonoma<- gsub("(.*),.*", "\\1", Resultado_filter1$Comunidad_autonoma)#

Resultado_filter1 <- Resultado_filter1[!grepl("Spain", Resultado_filter1$Comunidad_autonoma),]


Resultado_filter1$Comunidad_autonoma<- as.factor(Resultado_filter1$Comunidad_autonoma)#se convierte a factor para ver la frecuencia 
R_summary <- summary(Resultado_filter1[c("Comunidad_autonoma")], maxsum = 30)#Para ver la frecuencia


Resultado_filter1$Comunidad_autonoma <- as.character(Resultado_filter1$Comunidad_autonoma)#Se convierte a caracter para modificar el nombre

#Se cambian los nombres por las comunidades autonomas
Resultado_filter1[Resultado_filter1 ==  " Aznalcazar" ] <- "Andalucia"
Resultado_filter1[Resultado_filter1  ==  " Barcelone"  ] <- "Cataluña"
Resultado_filter1[Resultado_filter1  ==  " Burgos" ] <- " Castilla y Leon" 
Resultado_filter1[Resultado_filter1  ==  " Cubillos"] <- " Castilla y Leon" 
Resultado_filter1[Resultado_filter1 == " Castilla y Leon"] <- " Castilla y Leon"
Resultado_filter1[Resultado_filter1 ==  " Gerena"  ] <- "Andalucia"
Resultado_filter1[Resultado_filter1 ==  " Grenade"   ] <- "Andalucia"
Resultado_filter1[Resultado_filter1 ==  " Ibiza"    ] <- "Isla Baleares"
Resultado_filter1[Resultado_filter1 ==  " Lucio del Palacio" ] <- "Andalucia"
Resultado_filter1[Resultado_filter1  ==   " Taragone"  ] <- "Cataluña"


#Se saca la frecucncia de las comunidades autonomas 
Organismos <- Resultado_filter1 %>% 
  group_by(Comunidad_autonoma, organism) %>% 
  summarise(cases = n()) %>% 
  group_by(Comunidad_autonoma) %>% 
  mutate(total = sum(cases),
         proportion = cases/total)

#se eligen las mayores que 2
Organismos<- filter(Organismos, cases> 2)

# Gráfico de comunidades autonomas
ggplot(data=Organismos, aes(fill=Comunidad_autonoma, y=total, x=organism)) + 
  geom_bar(position="stack", stat = "identity") +
  ylab("Casos") + xlab("Organismo") +
  geom_text(aes(label=cases), 
            position = position_stack(vjust = 0.5),
            size=3, colour="black")+
  ggtitle("Organismo por Comunidades autónomas de España") 


```








```{r}


#Grafico de la longitud de la secuencia

ggplot(results_xml) + geom_boxplot(aes(x = organism, y = length, fill = organism),outlier.shape = NA) + 
  ggtitle("Longitud de secuencia") + xlab("Organismo") + 
  ylim(0, 1200)+
  ylab("Longitud") + theme(panel.grid.major = element_line(size = 0.2, 
                                                           color = "white"), axis.text.x = element_text(angle = 45, hjust = 1), axis.title = element_text(size = rel(1.5)), 
                           axis.text = element_text(size = rel(1.25)))



ggplot(results_xml)+  geom_density(aes(x = length), fill = "gray")+xlim(0, 1400)+
  ggtitle("Longitud de secuencia") + xlab("Longitud") + 
  ylab("Densidad") + theme(panel.grid.major = element_line(size = 0.2, 
                                                           color = "white"), axis.text.x = element_text(angle = 45, hjust = 1), axis.title = element_text(size = rel(1.5)), 
                           axis.text = element_text(size = rel(1.25)))


```













