---
title: "Funcion_Regex"
author: "Gustavo Salado"
output: html_notebook
---


### **Librerías**
```{r}
library(rentrez)    # Acceder a bases de datos NCBI
library(dplyr)      # Manipular datos
library(ggplot2)    # Trazar gráficos
library(stringr)    # Control de texto
library(tidyverse)
library(splitstackshape)
```


### **Meta-datos**
Se definen las especies y países de interés.
```{r}
rm(list=ls())
db = 'nuccore'
#Species = c('Apodemus flavicollis', 'Apodemus sylvaticus', 'Mus spretus')
Species = c('Apodemus flavicollis')
Countries = c("Spain", "Portugal")
```


### **Función _descargarTexto_**
Esta función descarga la información de las especies escogidas, en formato de texto, y la retorna en un dataframe: Se utiliza el comando _entrez_fetch_, de la librería _rentrez_, para acceder a la información.

```{r}
descargarTexto <- function(Species, db){

  # Valores iniciales
  df = data.frame()
  df_temp = data.frame()

  # Bucle por especie
  for(species in Species){
    
    # Realizar búsqueda para obtener parámetros de descarga
    search <- entrez_search(db=db, term=paste0(species,"[ORGN]"), use_history=TRUE)
    chunk = as.integer(search$count/10)

    # Descargar datos por bloques
    tic <- Sys.time()
    for(seq_start in seq(1, search$count, chunk)) {
      
      recs <- entrez_fetch(db=db, 
                          web_history = search$web_history,
                          rettype = " ",
                          retmax = chunk, 
                          retstart = seq_start)
    
      # Adjuntar dataframe temporal (temporal) con dataframe total
      df_temp <- data.frame(text = strsplit(recs, "//", "", fixed = TRUE)[[1]])
      df = bind_rows(df, df_temp)
      
      # Mostrar progreso de la descarga
      cat(species,':', seq_start+chunk, 'secuencias descargadas\r')
    }
    toc <- Sys.time()
    print(paste0('Tiempo de descarga para ', species, ':'))
    print(toc-tic)
  }
  
  return(df)
}

# Llamar función para descargar datos y mostrar dataframe
df <- descargarTexto(Species, db)
df
```


### **Extraer variables usando _Regex_**
A continuación, se extraen los datos del texto descargado usando expresiones regulares de R. Luego se muestran tablas de frecuencias de estas variables.

```{r}
# Título
df$Caption <- str_extract(df$text, "[^d]+")
df$Caption <- gsub("LOCUS", "", df$Caption)
df$Caption <- str_extract(df$Caption,"(\\w+)")  
df <-df %>% drop_na(Caption)
df$Caption <- as.factor(df$Caption)

# Organismo
df$Organism <- sub(".*ORGANISM ", "", df$text) 
df$Organism <- str_extract(df$Organism , "[^\n]+")
df$Organism <- str_trim(df$Organism)
print("")
print("RESUMEN DE ORGANISMOS")
df$Organism <- as.factor(df$Organism)
summary <- summary(df$Organism)
summary

# Región
df$region <- sub(".* /country=", "", df$text) 
df$region <- str_extract(df$region, "[^\n]+")
is.na(df$region) <- startsWith(df$region, "LOCUS")
df$region <- str_sub(df$region, 2)
df$region <- gsub('.{1}$', '', df$region)

# País
df$country <- sub("[:].*", "", df$region)
print("")
print("RESUMEN DE PAÍSES")
df$country <- as.factor(df$country)
summary <- summary(df$country)
summary

# Coordenadas
df$lat_lon <- sub(".* /lat_lon=", "", df$text) 
df$lat_lon <- str_extract(df$lat_lon, "[^\n]+")
is.na(df$lat_lon) <- startsWith(df$lat_lon, "LOCUS")
df$lat_lon <- str_sub(df$lat_lon, 2)
print("")
print("RESUMEN DE COORDENADAS")
df$lat_lon <- as.factor(df$lat_lon)
summary <- summary(df$lat_lon)
summary

# Gen
df$gene <- sub(".* /gene=", "", df$text) 
df$gene <- str_extract(df$gene, "[^\n]+")
is.na(df$gene) <- startsWith(df$gene, "LOCUS")
print("")
print("RESUMEN DE GENES")
df$gene <- as.factor(df$gene)
summary <- summary(df$gene)
summary

# Secuencia de ADN
df$sequence <- sub(".*ORIGIN ", "", df$text)  
df$sequence <- gsub('[0-9]+', '', df$sequence)
df$sequence <- gsub('\n', '', df$sequence)
df$sequence <- gsub(' ', '', df$sequence)
df4sequence <- gsub('NA', '', df$sequence)

# Eliminar texto descargado
df$text <- NULL
```


### **Exportar datos**
A continuación se guarda el dataframe como archivo de texto separado por tabulaciones.
```{r}
# Guardar resultados como archivo de texto
R <- apply(df, 2, as.character)
write.table(R, file = "Results_regex.txt", sep = "\t", row.names = FALSE)
# Guardar secuencias de ADN como objeto tipo Lista
sequences <- as.list(Results$sequence)

# Definir encabezados de archivo Fasta
names <- paste0(Results$version, " ", Results$organism, " (", Results$gene, ")")
View(names)

# Guardar archivo Fasta
write.fasta(sequences = sequences, names = names, file.out = "Results_regex.fasta")
```
